臺灣臺北地方法院刑事判決　　　　　　　 94年度訴字第742號
公　訴　人　臺灣臺北地方法院檢察署檢察官
被　　　告　甲○○
　　　　　　丙○○
　　　　　　　　　　　號
　　　　　　丁○○
　　　　　　吳以芯
上　一　人
選任辯護人　周承武律師
上列被告等因妨害自由等案件，經檢察官提起公訴（94年度偵字
第6336號），被告等均於準備程序中就被訴事實為有罪之陳述，
經合議庭裁定改依簡式審判程序審理，本院判決如下：
    主      文
甲○○、丙○○、丁○○、吳以芯共同以非法方法，剝奪人之行
動自由，甲○○、丙○○、丁○○各處有期徒刑肆月，如易科罰
金，均以參佰元折算壹日；吳以芯處有期徒刑參月，如易科罰金
，以參佰元折算壹日。均緩刑貳年。
    事      實
一、緣吳以芯於民國九十四年三月十七日晚間十一時許，受乙○○之邀，拍攝裸體寫真相片，以供日後應徵模特兒工作之用
    ；嗣因吳以芯反悔拍攝上揭照片，遂於同年三月二十一日，
    以電話向其友張嘉玲之男友丙○○陳稱其遭乙○○強拍裸照
    ，託丙○○代為取回照片及底片等物，丙○○乃邀集友人甲○○、丁○○及姓名年籍不詳、綽號「阿吉」之成年男子幫
    忙，渠等四人與吳以芯共同基於妨害他人自由之犯意聯絡，
    先由吳以芯向乙○○佯稱欲與之簽約，相約於同年三月二十
    二日下午四時許，在台北市○○○路○段二五五號之兄弟飯
    店見面，當日下午四時許，丙○○即駕駛其所有之車號ＺＷ
    —ＯＯ八六號自小客車，搭載吳以芯、甲○○、丁○○及「
    阿吉」等人前往上址，吳以芯向丙○○等人指認乙○○後，
    即先行離去，甲○○、丁○○及「阿吉」三人乃以架住乙○○脖子及拉扯其手臂之方式，將其強拉上車，欲將其載往台
    北市○○街之「大佳河濱公園」，以詢問吳以芯寫真相片之
    去向，為避免其中途逃脫，丙○○、甲○○及丁○○等人乃
    徒手毆擊乙○○之臉部、胸腹部，並扣留其汽機車駕駛執照
    、國民身份證、及全民健康保險卡等證件，甲○○復持車內
    之瑞士刀（未據扣案），刺傷其右小腿及右手掌等處，以此
    強暴方式，使乙○○不敢反抗或離去，而得以剝奪其行動自
    由，至台北市○○街「大佳河濱公園」後，丙○○等人要求
    乙○○需交付吳以芯之寫真相片及底片，因乙○○不從，渠
    等四人又共同毆打乙○○，乙○○不得已遂同意一同至其臺
    北縣中和市○○路四三一巷十號五樓之住處拿取前揭相片，
    於同日下午七時許，乙○○交付前揭物品後，丙○○等人復
    以毆打乙○○之強暴方式，要求其簽立內容為其以欺騙、強
    迫等手段取得吳以芯照片，若相片外流，願負一切法律刑責
    等語之切結書一紙，以前揭強暴方式，使乙○○行無義務之
    事；致使乙○○因而受有左臉部、右腦部、唇部及左胸擦傷
    、肋骨骨折擦傷、右前臂及右下肢、右手掌等處裂傷等傷害
    （傷害部分業據撤回告訴）。嗣乙○○報警處理後，經警循
    線查獲上情，並在丙○○、吳以芯住處分別扣得上揭照片二
    十四幀、底片一卷、切結書一紙及乙○○之前述證件（證件
    已發還被害人）。
二、案經乙○○訴由台北市政府警察局松山分局報告台灣台北地
    方法院檢察署檢察官偵查起訴，本院裁定依簡式審判程序審
    理。
    理      由
一、上揭事實，業據被告甲○○、丙○○、丁○○、吳以芯分別
    於本院審理時坦承不諱，核與告訴人乙○○於警訊及偵查中
    指訴之情節相符（參見偵卷第十九至二一頁、三四至三七頁
    、一二三至一二四頁），且有財團法人基督復臨安息日會台
    安醫院診斷證明書二份、怡和醫院診斷證明書、切結書、贓
    物認領保管單各一紙附卷可稽（參見偵卷第七四頁、六十頁
    、七三至七四頁、一三Ｏ至一三二頁），足徵被告前揭任意
    性之自白確與事實相符。本件事證明確，被告犯行洵堪認定
    。
二、按刑法第三百零二條之妨害自由罪，係妨害他人自由之概括
    規定，故行為人具有一定之目的，以非法方法剝奪人之行動
    自由者，除法律別有處罰較重之規定，應適用各該規定處斷
    外，如以使人行無義務之事，或妨害人行使權利為目的，而
    其強暴脅迫復已達於剝奪人行動自由之程度，即祇成立本罪
    ，不應再依同法第三百零四條論處，誠以此項使人行無義務
    之事，或妨害人行使權利之低度行為，應為剝奪人之行動自
    由之高度行為所吸收，不能以其目的係在使人行無義務之事
    或妨害人行使權利，認為係觸犯刑法第三百零二條第一項及
    第三百零四條第一項之二罪名，依同法第五十五條從一重處
    斷（最高法院二十九年上字第二三五九號判例參照）。是核
    被告甲○○、丙○○、丁○○、吳以芯所為，均係犯刑法第
    三百零二條第一項以非法方法剝奪人之行動自由罪。被告等
    剝奪人行動自由之目的，無非係為使告訴人解決所負債務而
    行無義務之事，依上開說明，其等使人行無義務之事之低度
    行為，應為剝奪人行動自由之高度行為所吸收，均不另論以
    刑法法第三百零四條第一項之使人行無義務之事罪；公訴意
    旨認被告所犯前揭使人行無義務之事罪及以非法方法剝奪人
    之行動自由罪二罪間，屬牽連犯之裁判上一罪關係，似有誤
    會。另被告等均係基於一妨害自由犯意，雖帶告訴人至不同
    地點，然其等非法剝奪告訴人行動自由之行為並未間斷，仍
    為包括的一個實行行為之繼續，應屬繼續犯，均僅成立一罪
    。被告等四人與綽號「阿吉」之成年男子間，有犯意聯絡及
    行為分擔，均為共同正犯。爰審酌被告等前均無犯罪前科，
    素行尚稱良好，有台灣高等法院被告前案紀錄表可參、被告
    甲○○、丙○○、丁○○犯罪之動機僅係為幫助被告吳以芯
    索還裸照，並無其他不法意圖及利得、犯罪之手段、以暴力
    方式尋求救濟，對社會秩序造成危害，剝奪告訴人行動自由
    之時間及犯罪後坦承犯行，頗知悔悟之態度等一切情狀，分
    別量處如主文所示之刑，並諭知易科罰金之折算標準。末查
    被告等前未曾受有期徒刑以上刑之宣告，此有上開紀錄表在
    卷可按，且犯後均坦承犯行，與告訴人達成和解（參見本院
    九十四年度附民字第一六八號卷和解筆錄），賠償其損害，
    被告等經此偵查審判程序，自當知所警惕而無虞再犯，本院
    綜核各情，認上開刑之宣告，已足策其自新，因認所宣告之
    刑，以暫不執行為適當，併諭知緩刑二年，以啟自新。至瑞
    士刀一把，雖係被告丙○○所有，供前述犯罪所用之物，然
    未據扣案，且被告丙○○於警詢中供稱：伊將之丟在河濱公
    園一處大水溝內，正確地點不記得等語（參見偵卷第八頁）
    ，顯見上開刀械業已遭丟棄而滅失，爰不併予宣告沒收之。
三、公訴意旨略以：被告等四人前揭毆打告訴人成傷之犯行，另
    涉犯刑法第二百七十七條第一項之傷害罪嫌等語。惟按告訴
    乃論之罪，告訴人於第一審辯論終結前得撤回其告訴，又告
    訴經撤回者，應諭知不受理之判決，刑事訴訟法第二百三十
    八條第一項、第三百零三條第三款定有明文。查本件告訴人
    乙○○告訴被告等四人傷害案件，係犯刑法第二百七十七條
    第一項之罪，依同法第二百八十七條前段之規定，須告訴乃
    論。茲據告訴人於本院九十四年七月廿七日庭訊時撤回其告
    訴（本院九十四年七月廿七日訊問筆錄參照），並有撤回告
    訴狀一份附卷可稽，依照上開說明，應為不受理之諭知，惟
    此部分既與前開妨害自由罪有牽連犯之裁判上一罪關係，爰
    不另為不受理之諭知。
據上論斷，應依刑事訴訟法第二百七十三條之一第一項、第二百
九十九條第一項前段，刑法第二十八條、第三百零二條第一項、
第四十一條第一項前段、第七十四條第一款，罰金罰鍰提高標準
條例第一條前段、第二條，判決如主文。
本案經檢察官張智堯到庭執行職務。
中　　華　　民　　國　　94　　年 　　8　　月　　10  　日
                      刑事第十三庭  法  官 吳佳薇
上正本證明與原本無異。
如不服本判決，應於判決送達後十日內向本院提出上訴狀（應抄
附繕本）。告訴人或被害人如對於本判決不服者，應具備理由請
求檢察官上訴，其上訴期間之計算係以檢察官收受判決正本之日
期為準。
中　　華　　民　　國　　94　　年 　　8　　月　　11  　日
                                     書記官 潘文賢
附錄本案論罪科刑法條：
刑法第三百零二條第一項
私行拘禁或以其他非法方法，剝奪人之行動自由者，處五年以下
有期徒刑、拘役或三百元以下罰金。
